臺灣高等法院臺中分院刑事判決　　　　 100年度上訴字第62號
上　訴　人
即　被　告　林紓妤
指定辯護人　本院公設辯護人　劉秋蘭
上列上訴人因毒品危害防制條例案件，不服臺灣臺中地方法院99
年度訴字第2506號中華民國99年11月29日第一審判決（起訴案號
：臺灣臺中地方法院檢察署99年度偵字第16258號），提起上訴
，本院判決如下：
    主  文
上訴駁回。
    事  實
一、林紓妤（綽號「小紓」）明知愷他命（Ketamine）為毒品危
    害防制條例第二條第二項第三款所列管，並經行政院公告規
    範之第三級毒品，不得非法販賣。其於民國九十九年六月底
    某日，在其位於臺中市○○區○○里○○路○段七０七號十
    三樓之三居所樓下，向真實姓名年籍不詳綽號「綠茶」之成
    年男子，以新臺幣（下同）二萬八千元之代價，購入第三級
    毒品愷他命一百公克，並於上開居所進行分裝後，基於販賣
    第三級毒品愷他命以營利之犯意，以其所有裝置門號000
    0000000、0000000000號SIM卡之SONY
    ERICSSON廠牌行動電話二支作為聯絡工具，為下列販賣行為
    ：
（一）林紓妤於九十九年七月五日十四時十三分許，以其持用之
      上開門號0000000000號行動電話與綽號「小白
      」之陳佳佩持用之門號0000000000號行動電話
      聯絡，約定第三級毒品愷他命交易事宜後，於同日十四時
      三十分許（起訴書誤為同日十三時許），在林紓妤上開居
      所附近，販賣愷他命二包（每包淨重約三點八公克）予陳
      佳佩，並向之收取四千元之價金，而獲取價差之利潤。
（二）嗣於九十九年七月七日十二時四十分許，臺中市警察局第
      二分局員警因偵辦毒品案件而至臺中市○○區○○路二段
      三七四號二樓執行搜索，當場查獲陳佳佩在該處施用第三
      級毒品愷他命，並扣得陳佳佩於九十九年七月五日十四時
      三十分許向林紓妤購買而施用剩餘之愷他命二包（剩餘之
      重量分別為淨重三點八二０七公克、零點八０七一公克）
      ，陳佳佩即向員警供出其施用之第三級毒品愷他命來源為
      林紓妤，並同意配合警方執行查緝。陳佳佩雖無購買第三
      級毒品愷他命之真意，惟為配合員警查緝，仍依指示於同
      年月十一日十五時二十四分許，以其持用之門號0000
      000000號行動電話，撥打林紓妤持用之上開000
      0000000號行動電話，向林紓妤表示欲購買第三級
      毒品愷他命二千元，斯時因林紓妤人在台北，乃囑陳佳佩
      稍晚再行聯絡；陳佳佩繼之於同日十八時七分、十七分許
      ，以其持用之上開門號行動電話撥打林紓妤持用之000
      0000000號行動電話，與之連絡第三級毒品愷他命
      交易事宜，林紓妤並於同日十八時十九分許，以其持用之
      門號0000000000號行動電話撥打其妹林俐君持
      用之0000000000號行動電話，囑請不知情之林
      俐君至其臺中市○區○○街四八０號二樓之六住處房間內
      ，取出林紓妤先前放置在藍色牛仔褲口袋內之愷他命一包
      交付陳佳佩，林俐君接獲電話後，即依林紓妤上開指示，
      於同日十九時五分前某時（起訴書誤為同日十九時二十分
      許），在臺中市○區○○街四八０號二樓之六住處附近巷
      口，將附表編號一之愷他命一包交付予陳佳佩，並向之收
      取二千元之價金。陳佳佩取得如附表編號一所示之愷他命
      一包後，隨即交予員警查看，並依員警之指示，於同日十
      九時五分、十七分許，再以上開電話與林紓妤聯繫，表示
      欲加購第三級毒品愷他命一包，林紓妤遂承前販賣第三級
      毒品愷他命之犯意，接續以其所有持用之門號00000
      00000、0000000000號行動電話與陳佳佩
      連絡第三級毒品愷他命交易事宜，及指示不知情之林俐君
      再至上開房間同一藍色牛仔褲口袋內取出愷他命一包交付
      陳佳佩。迨至同日十九時二十五分許，林俐君依林紓妤指
      示接續持如附表編號二所示之愷他命一包至上開住處巷口
      欲交付陳佳佩時，當場為警逮捕，並扣得先前向陳佳佩收
      取之現金二千元以及如附表編號二之愷他命一包，林紓妤
      因之販賣未遂。復經警徵得林俐君同意，至其臺中市○區
      ○○街四八０號二樓之六住處執行搜索，扣得林紓妤所有
      置於上開藍色牛仔褲口袋內之如附表編號三至八所示之愷
      他命六包，以及林俐君所有裝置門號000000000
      0號SIM卡之行動電話一支（林俐君所涉販賣第三級毒品
      罪嫌，另經檢察官為不起訴處分確定）。
二、案經臺中市警察局第二分局報告臺灣臺中地方法院檢察署檢
    察官偵查起訴。
    理    由
一、證據能力部分：
（一）被告以外之人於偵查中向檢察官所為之陳述，除顯有不可
      信之情況者外，得為證據，刑事訴訟法第一百五十九條之
      一第二項定有明文。查證人陳佳佩、郭志弘於偵查中之證
      述，係以證人身分經具結而為陳述，而偵查中檢察官向被
      告以外之人所取得之陳述，原則上均能遵守法律規定，不
      致違法取供，而具極高之可信性，因此上開證據固為傳聞
      證據，但其信用度有受擔保，並無顯不可信的情形，應符
      合上開規定，即得例外採為證據。
（二）次按被告以外之人於審判外之陳述，雖不符前四條之規定
      ，而經當事人於審判程序同意作為證據，法院審酌該言詞
      陳述或書面陳述作成時之情況，認為適當者，亦得為證據
      ；當事人、代理人或辯護人於法院調查證據時，知有第一
      百五十九條第一項不得為證據之情形，而未於言詞辯論終
      結前聲明異議者，視為有前項之同意，刑事訴訟法第一百
      五十九條之五定有明文。查本案採為判決基礎之證據，除
      前揭所示外，其餘被告以外之人即證人陳佳佩、林俐君於
      警詢、證人林俐君於偵查中之供述以及其他書證，雖均為
      審判外之陳述，而屬傳聞證據，惟本件被告、辯護人及檢
      察官就此部分審判外之陳述，均未曾於言詞辯論終結前爭
      執其證據能力或聲明異議，本院審酌該等言詞或書面陳述
      作成之情況，並無非出於任意性或不正取供，或違法或不
      當情事，且客觀上亦無不可信之情況，堪認為適當，依刑
      事訴訟法第一百五十九條之五第二項規定，均得作為證據
      。
（三）關於非供述證據之物證，或以科學、機械之方式，對於當
      時狀況所為忠實且正確之記錄，性質上並非供述證據，均
      應無傳聞法則規定之適用；如該非供述證據非出於違法取
      得，並以依法踐行調查程序，即不能謂無證據能力。本件
      其餘非供述證據，即扣案之如附表所示愷他命、現金二千
      元及行動電話機具等物，因非屬供述證據，並無傳聞法則
      之適用；又上開扣案物品，係依法定程序合法所扣得，復
      與本案具有關聯性，被告、辯護人均未爭執上開非供述證
      據有何違法取得上開物證之情形，並經本院於審理中踐行
      調查程序，自均有證據能力。
二、認定犯罪事實所憑之證據及理由：
    訊據被告林紓妤對於犯罪事實一之（一）部分坦承不諱，惟
    矢口否認有犯罪事實一之（二）販賣第三級毒品愷他命未遂
    之犯行，辯稱：該部分係警方以釣魚方式引誘伊犯罪，伊並
    無販賣之意云云。經查：
（一）關於犯罪事實一之（一）部分，迭據被告林紓妤於偵查、
      原審及本院審理時供認不諱（分見偵查卷第五一頁、原審
      卷第三五頁背面、第六四頁、本院卷第六三頁），核與證
      人陳佳佩於警詢及偵查時證述：伊以000000000
      0號行動電話與被告所持用之0000000000號行
      動電話聯繫第三級毒品愷他命交易事宜後，於九十九年七
      月五日十四時三十分許，在被告當時位於臺中市○○區○
      ○路二段七０七號十三樓之三居所附近，以四千元向被告
      購得第三級毒品愷他命二包等語相符（分見警卷第十九至
      二三、二九至三一頁、偵查卷第二八至三二頁），並有被
      告所持用之0000000000號行動電話通聯紀錄附
      卷可稽（見原審卷第四五頁）。又證人陳佳佩於九十九年
      七月五日十四時三十分許向被告購買第三級毒品愷他命二
      包，經部分施用後，旋於同年月七日為警查扣，該疑似第
      三級毒品愷他命之物經送鑑驗結果，確均為第三級毒品愷
      他命無誤（驗餘淨重分別為三點八二０七公克、零點八０
      七一公克），且證人陳佳佩於九十九年七月七日為警查獲
      當日所採之尿液，經送鑑結果，確呈愷他命陽性反應等情
      ，有臺中市政府警察局第二分局搜索扣押筆錄、扣押物品
      目錄表、扣案物品照片（見警卷第二四至二八頁）、行政
      院衛生署草屯療養院九十九年八月九日草療鑑字第099070
      0268號鑑定書、臺中市政府警察局第二分局委託鑑驗代號
      與真實姓名對照表、中山醫學大學附設醫院檢驗科藥物檢
      測中心出具之尿液檢驗報告等附卷可參（見偵查卷第九四
      至九六頁），足徵被告上揭自白暨證人陳佳佩證述其有施
      用第三級毒品愷他命之需求，並於上開時、地向被告購買
      其遭查扣之第三級毒品愷他命二包等情，俱與事實相符，
      而可採信。
（二）關於犯罪事實一之（二）部分：
  １、已據被告林紓妤於偵查及原審審理時坦認在卷（分見偵查
      卷第五一、五四頁、原審卷第三五頁背面、三六頁、六四
      頁）。且證人陳佳佩並於警詢及偵查時證稱：伊於九十九
      年七月七日為警查獲後，經供出遭查扣之第三級毒品愷他
      命二包係購自被告，並同意配合警方查緝，而以持用之0
      000000000號號行動電話與被告所持用之000
      0000000號或0000000000號行動電話連
      絡第三級毒品愷他命交易事宜，接續向被告表示欲購買第
      三級毒品愷他命各一包，因被告當時在臺北，乃均由被告
      之妹林俐君攜帶第三級毒品愷他命到場與之交易等語（分
      見警卷第三十、三一頁、偵查卷第二九至三一頁、五三、
      五四頁），核與證人即被告之妹林俐君於警詢及偵查證稱
      ：其於九十九年七月十一日下午，接獲被告之電話，乃依
      被告指示兩次持如附表編號一、二所示之第三級毒品愷他
      命各一包交付予證人陳佳佩，第二次尚未交付之際，即為
      警當場查扣第一次收取之現金二千元以及如附表編號二所
      示之第三級毒品愷他命一包，惟其當時並不知所交付之物
      係第三級毒品愷他命等情一致（見警卷第四至九頁、偵查
      卷第十四至十七頁），亦與證人即查獲本案之臺中市警察
      局第二分局小隊長郭志弘於偵查中所陳述之獲案經過：警
      方於查獲證人陳佳佩後，經告知毒品來源並配合警方查緝
      ，於九十九年七月十一日下午二時許，陳佳佩撥打電話與
      被告聯絡，因被告稱人在臺北，要陳佳佩稍晚再打電話，
      同日下午陳佳佩再與被告聯繫第三級毒品愷他命之交易事
      宜，嗣由證人林俐君出面並交付愷他命一包，隨後伊又交
      代陳佳佩與被告聯繫，再跟被告購買一包愷他命，數分鐘
      後，證人林俐君再度下樓並交付愷他命一包予陳佳佩，因
      而查獲被告販賣第三級毒品未遂等語相符（見偵查卷第五
      一至五三頁）。參以上述被告與證人陳佳佩、林俐君之聯
      繫過程，有被告持用之0000000000、0000
      000000號行動電話、證人林俐君持用之00000
      00000號行動電話九十九年七月十一日之通聯紀錄在
      卷可憑（見原審卷第四七至五五頁），另有員警於查獲林
      俐君當時扣獲現金二千元及如附表編號一、二所示之第三
      級毒品愷他命二包，暨徵得林俐君同意後，再至其位於臺
      中市○區○○街四八０號二樓之六住處搜索後扣得之被告
      所有置於藍色牛仔褲口袋內之如附表編號三至八所示之愷
      他命六包，以及證人林俐君所持用之門號0000000
      000號之行動電話一支等可資佐證，而上開八包毒品，
      經送行政院衛生署草屯療養院鑑定結果，均檢驗出含第三
      級毒品愷他命成分（驗餘總淨重十八點二八二三公克），
      亦有該院九十九年七月二十三日草療鑑字第0990700135號
      鑑定書一紙在卷足證（見原審卷第第十三頁）。
  ２、被告雖辯稱伊並無販賣之意思，是警方以釣魚方式引誘伊
      犯罪云云。然按，學理上所稱之「陷害教唆」，屬於「誘
      捕偵查」型態之一，而「誘捕偵查」，依美、日實務運作
      ，區分為二種偵查類型，一為「創造犯意型之誘捕偵查」
      ，一為「提供機會型之誘捕偵查」。前者，係指行為人原
      無犯罪之意思，純因具有司法警察權者之設計誘陷，以唆
      使其萌生犯意，待其形式上符合著手於犯罪行為之實行時
      ，再予逮捕者而言，實務上稱之為「陷害教唆」；後者，
      係指行為人原已犯罪或具有犯罪之意思，具有司法警察權
      之偵查人員於獲悉後為取得證據，僅係提供機會，以設計
      引誘之方式，佯與之為對合行為，使其暴露犯罪事證，待
      其著手於犯罪行為之實行時，予以逮捕、偵辦者而言，實
      務上稱此為「釣魚偵查」。關於「創造犯意型之誘捕偵查
      」所得證據資料，係司法警察以引誘或教唆犯罪之不正當
      手段，使原無犯罪故意之人因而萌生犯意而實行犯罪行為
      ，進而蒐集其犯罪之證據而予以逮捕偵辦。縱其目的在於
      查緝犯罪，但其手段顯然違反憲法對於基本人權之保障，
      且已逾越偵查犯罪之必要程度，對於公共利益之維護並無
      意義，其因此等違反法定程序所取得之證據資料，應不具
      證據能力；而關於「提供機會型之誘捕偵查」型態之「釣
      魚偵查」，因屬偵查犯罪技巧之範疇，並未違反憲法對於
      基本人權之保障，且於公共利益之維護有其必要性，故依
      「釣魚」方式所蒐集之證據資料，非無證據能力（最高法
      院九十七年度臺上字第五六六七號判決意旨參照）。查犯
      罪事實一之（二）部分之獲案經過，係因證人陳佳佩於九
      十九年七月七日為警查獲持有同年月五日向被告購買而施
      用剩餘之愷他命二包，因而知悉被告有販賣第三級毒品愷
      他命之犯行，旋經由證人陳佳佩之配合，與被告聯繫後，
      佯稱欲購買第三級毒品愷他命，而於被告囑託不知情之林
      俐君交付時予以查獲，相關各情，已如前述，是以被告於
      員警利用證人陳佳佩佯與之交易前，原即有販賣第三級毒
      品愷他命之犯罪故意存在，被告並非因員警之設計誘陷，
      始萌生販賣之犯意，員警縱以釣魚方式查獲，亦屬偵查犯
      罪技巧之範疇，是以被告辯稱伊並無販賣之意，係因員警
      引誘所致云云，自非可採。
（三）按販賣毒品之所謂販賣行為，係行為人基於營利之目的，
      而販入或賣出毒品而言。販賣毒品者，其主觀上須有營利
      之意圖，且客觀上有販賣之行為，即足構成，至於實際上
      是否已經獲利，則非所問。即於有償讓與他人之初，係基
      於營利之意思，並著手實施，而因故無法高於購入之原價
      出售，最後不得不以原價或低於原價讓與他人時，仍屬販
      賣行為。必也始終無營利之意思，縱以原價或低於原價有
      償讓與他人，方難謂為販賣行為，而僅得以轉讓罪論處（
      最高法院九十三年度臺上字第一六五號判決意旨參照）。
      而愷他命並無公定價格，係可任意分裝增減份量，且每次
      買賣之價格、數量，亦隨時依雙方之關係深淺、資力、需
      求量、對行情之認知、來源是否充裕、查緝是否嚴緊、購
      買者被查獲時供述購買對像之可能風險之評估等因素，而
      異其標準，機動調整，非可一概論之。從而販賣之利得，
      除非經行為人詳細供出各次所販賣之毒品之進價及售價，
      且數量俱臻明確外，實難察得其交易實情，然販賣者從價
      差或量差中牟利，方式雖異，惟其販賣行為在意圖營利則
      屬同一。從而，舉凡有償交易，除足以反證其確係另基於
      某種非圖利本意之關係外，通常尚難因無法查悉其精確之
      販入價格，作為是否高價賣出之比較，諉以無營利之意思
      而阻卻販賣犯行之追訴。復衡以近年來毒品之濫用，危害
      國民健康與社會安定日益嚴重，治安機關對於販賣或施用
      毒品之犯罪行為，無不嚴加查緝，各傳播媒體對於政府大
      力掃毒之決心亦再三報導，已使毒品不易取得且物稀價昂
      。本件被告與證人陳佳佩為朋友關係，非屬至親，亦無其
      他利害關係，苟無利得，被告豈會甘冒遭訴追重刑之風險
      ，提供愷他命予證人施用之理，是被告販入第三級毒品愷
      他命之價格必較轉售予證人陳佳佩之價格低廉，而有從中
      賺取買賣差價牟利之營利意圖及事實，此參諸被告於原審
      自承：本件七月五日、十一日賣給陳佳佩的愷他命，都是
      在此之前以一百公克二萬八千元向綠茶買的等語（見原審
      卷第三六頁），可知被告購入第三級毒品愷他命之成本係
      每公克二百八十元，而酌以被告本件均以每包愷他命二千
      元之價格販賣予證人陳佳佩，又觀諸證人陳佳佩於九十九
      年七月七日遭查扣之第三級毒品愷他命，以及被告於九十
      九年七月十一日囑證人林俐君持以交付出售之如附表編號
      一、二所示之第三級毒品愷他命，各包第三級毒品愷他命
      之重量均不超過四公克，則被告係以每公克逾五百元之價
      格出售予證人陳佳佩，較諸其上開自述之進價，其間確有
      價差之獲利至明，則本件被告確具營利之意圖無疑。
（四）從而，綜上各情，被告上開販賣第三級毒品既遂、販賣第
      三級毒品未遂之事證均已臻明確，其犯行均堪以認定，自
      應依法論科。
三、論罪科刑之理由：
（一）核被告林紓妤犯罪事實一之（一）部分所為，係犯毒品危
      害防制條例第四條第三項之販賣第三級毒品罪。
（二）按施用毒品者，配合警方向被告偽稱欲購買海洛因，實際
      上其雖無購買毒品之真意，惟被告與之聯絡後，既已依約
      攜帶毒品前往交易，其即有販賣毒品之故意，並已著手販
      賣毒品之行為，僅因購毒者無購買之真意，致未完成販賣
      該毒品之行為，惟仍應構成販賣毒品未遂罪（最高法院八
      十五年度第四次刑事庭會議決議、九十年臺上字第四二三
      七號判決意旨參照）。查被告如犯罪事實一之（二）部分
      ，係證人陳佳佩為警查獲後，為配合警方查緝而假意向被
      告表示購買，是證人陳佳佩並無購入毒品之真意，此部分
      被告雖有賣出之意，然雙方意思表示無從為一致，是核被
      告此部分所為，係犯毒品危害防制條例第四條第六項、第
      三項之販賣第三級毒品未遂罪。被告就此部分之行為，係
      利用不知情之林俐君著手前往交付第三級毒品，應論以間
      接正犯。再被告雖係指示不知情之林俐君先後於九十九年
      七月十一日十九時五分前某時及同日十九時二十五分許，
      分持如附表編號一、二所示之愷他命各一包至臺中市○區
      ○○街四八０號二樓之六住處附近巷口交付證人陳佳佩，
      惟該二次之行為，均係於密切接近之時地實施，各行為之
      獨立性極為薄弱，依一般社會觀念，在時間差距上，難以
      強行分開，在刑法評價上，以視為數個舉動之接續施行，
      故應屬接續犯之一行為。
（三）再者，九十四年二月二日修正公布之刑法，業於九十五年
      七月一日施行，新刑法已刪除刑法第五十六條連續犯之規
      定，因本件被告係於新刑法施行後所犯，自無連續犯之適
      用。另刑法上之集合犯，係指行為之本質上，具有反覆、
      延續實行複次作為之特徵，經立法特別歸類，使成獨立之
      犯罪構成要件行為態樣，故雖有複次作為，仍祇成立一罪
      。又所稱接續犯，係指數個在同時同地或密切接近之時地
      ，侵害同一法益之行為，因各舉動之獨立性極為薄弱，社
      會通念認為無法強行分開，乃將之包括視為一個行為之接
      續進行，給予單純一罪之刑法評價。此種實質上一罪之集
      合犯及接續犯，與裁判上一罪之連續犯，其相異者，係在
      於連續犯侵害同一法益之數行為，各具獨立性，客觀上並
      認為其間存有時間上之差距，乃認係出於一個概括之犯意
      ，為期訴訟經濟，擬制為一罪。九十五年七月一日起施行
      之修正刑法，已將連續犯及其性質類似之常業犯規定悉予
      刪除，考其立法旨趣，係因對於多次原可獨立評價之行為
      ，僅論以一罪，不無鼓勵犯罪之嫌，亦與國民對於法律之
      感情相悖。是就集合犯及接續犯之觀念，於判斷時，自不
      能無限擴張，除仍應受社會通念之支配外，尤應注意其公
      平性、合理性，使與經驗法則、論理法則及比例原則等一
      般法律適用之原理原則相適合，否則即與上揭修法精神不
      符。查本件被告所犯上開販賣第三級毒品既遂罪、販賣第
      三級毒品未遂罪，從構成要件文義衡之，實無從認定立法
      者本即預定該犯罪之本質，必有數個同種類行為而反覆實
      行之集合犯行，故應非集合犯。是本件被告所犯上開販賣
      第三級毒品既遂罪、販賣第三級毒品未遂罪，犯意各別，
      行為互殊，應予分論併罰。
（四）被告就犯罪事實一之（二）所示之犯行，已著手於販賣第
      三級毒品行為而未生犯罪之結果，為未遂犯，依刑法第二
      十五條第二項規定，按既遂犯之刑減輕之。
（五）被告就上開販賣第三級毒品既遂罪、未遂罪之兩次犯行，
      於偵查及原審審理時均自白不諱，已如前述，均應依毒品
      危害防制條例第十七條第二項規定，減輕其刑，並就上開
      販賣第三級毒品未遂罪部分，遞減輕其刑。又被告為警查
      獲後，雖主動供出其毒品之來源為綽號「綠茶」之成年男
      子，惟經檢察官自動檢舉偵辦及臺中市警察局第二分局調
      查結果，均尚未查獲其他正犯或共犯等情，有卷附臺灣臺
      中地方法院檢察署九十九年九月二十一日中檢輝官字99他
      4921字第126787號函、臺中市政府警察局第二分局九十九
      年九月二十三日中分二警偵字第0990025667號函暨附件之
      刑事偵查報告可稽（見原審卷第二五、三八、三九頁）。
      嗣於本院審理時，再度函詢臺中市政府警察局第二分局有
      無因被告之供述而查獲毒品來源，惟該局仍函覆稱未能查
      獲毒品來源，有臺中市政府警察局第二分局一百年一月三
      十一日中分二警偵字第1000002181號函暨刑案偵查報告可
      佐。是本件自無因被告之供述而查獲其他正犯或共犯之減
      輕情形，併予敘明。
（六）又刑法第五十九條之酌量減輕其刑，必於犯罪之情狀，在
      客觀上足以引起一般人同情，認為即予宣告法定最低度刑
      期，猶嫌過重者，始有其適用（最高法院五十一年臺上字
      第八九九號判例意旨參照）；而毒品戕害國人健康，且嚴
      重影響社會治安，故政府立法嚴禁販賣毒品，並以高度刑
      罰來遏止毒品氾濫之問題，被告為思慮成熟之成年人，絲
      毫未考慮販賣毒品對社會、國人之不良影響，害人害己，
      使施用者成癮，陷入不可自拔之困境，復酌以毒品危害防
      制條例第四條第三項之販賣第三級毒品罪之法定刑，其最
      輕本刑為有期徒刑五年之自由刑，尚難謂有何情輕法重之
      情形，是被告所為在客觀上並不會引起一般人同情，本院
      認並無適用刑法第五十九條酌減之餘地，併此說明。
三、原審判決認被告罪證明確，適用毒品危害防制條例第四條第
    三項、第六項、第十七條第二項、第十九條第一項，刑法第
    十一條前段、第二十五條第二項、第五十一條第五款、第三
    十八條第一項第一款等規定，並審酌被告並無前科，素行尚
    佳，其為謀小利而販賣第三級毒品，對社會秩序危害至深且
    鉅，肇生他人施用毒品之來源，戕害國民身心健康，且有滋
    生其他犯罪之可能，兼衡本件經認定販賣之對象僅為一人，
    販賣次數為二次，且第二次係屬未遂行為，販賣毒品所得為
    四千元，犯罪情節尚屬輕徵，及被告於偵訊及原審審理時均
    坦承犯行，已顯悔意之態度，並考量被告犯罪之目的、動機
    等一切情狀，酌情量處如原審判決主文所示之刑。復說明扣
    案之第三級毒品愷他命八包（含包裝袋）均應沒收，未扣案
    之用以聯絡本案販賣第三級毒品所持用之行動電話（含SIM
    卡）及販賣毒品所得四千元亦應沒收，如全部或一部不能沒
    收時，追徵其價額或以其財產抵償之理由（詳後述）。核其
    認事用法俱無不當，量刑亦稱允洽。被告上訴意旨以犯罪事
    實一之（二）部分，被告並無犯罪故意，乃員警陷害教唆所
    致，及原審判決未依刑法第五十九條規定予以酌減云云，業
    據本院說明如上，是以被告上訴為無理由，應予駁回。至被
    告以家庭因素，請求本案能否以其他方式取代入監執行云云
    ，惟因被告所犯販賣第三級毒品罪，最輕本刑為五年以上有
    期徒刑，與刑法第四十一條所定犯最重本刑為五年以下有期
    徒刑之罪始得易科罰金或易服社會勞動之要件不符，再者，
    被告因本案經原審定應執行刑為有期徒刑三年，亦與刑法第
    七十四條所定受二年以下有期徒刑之宣告始有緩刑之適用不
    合，附此敘明。
四、沒收部分：
（一）按毒品危害防制條例第十八條第一項前段之規定，應予沒
      收銷燬之毒品，以經查獲之第一、二級毒品為限。又毒品
      依其成癮性、濫用性及對社會危害性，共分為四級，上開
      條例並就製造、運輸、販賣、意圖販賣而持有、以非法方
      法使人施用、引誘他人施用及轉讓不同等級之毒品等行為
      ，分別定其處罰。至於施用或持有第三、四級毒品，因其
      可罰性較低，故未設處罰之規定，僅就施用及持有第一、
      二級毒品科以刑罰。然鑑於第三、四級毒品均係管制藥品
      ，特於同條例第十一條之一明定無正當理由，不得擅自持
      有；第十八條第一項後段復規定查獲之第三、四級毒品，
      無正當理由而擅自持有者，「沒入銷燬之」。從而，依同
      條例第十八條第一項後段應沒入銷燬之毒品，專指查獲施
      用或持有之第三、四級毒品而言；倘係查獲製造、運輸、
      販賣、意圖販賣而持有、以非法方法使人施用、引誘他人
      施用或轉讓第三、四級毒品，既屬同條例相關法條明文規
      定處罰之犯罪行為，即非該條項應依行政程序沒入銷燬之
      範圍。又同條例第十九條第一項所定「供犯罪所用或因犯
      罪所得之物」，係指犯第四條至第九條、第十二條、第十
      三條或第十四條第一項、第二項之罪所用或所得之物，不
      包括毒品本身在內，是尚不得援用此項規定為第三、四級
      毒品之沒收依據。再同條例對於查獲之製造、運輸、販賣
      、意圖販賣而持有、以非法方法使人施用、引誘他人施用
      及轉讓第三、四級毒品之沒收，並無特別規定，如其行為
      已構成犯罪，則該毒品即屬不受法律保護之違禁物，應回
      歸刑法之適用，依刑法第三十八條第一項第一款之規定沒
      收之，始為適法（最高法院九十六年臺上字第七二八號判
      決意旨參照）。查扣案如附表所示之第三級毒品愷他命八
      包（驗餘總淨重為十八點二八二三公克），均屬第三級毒
      品，而為違禁物，應依刑法第三十八條第一項第一款之規
      定宣告沒收（至鑑驗用罄部分，因不復存在，自毋庸諭知
      沒收）；另上開毒品之包裝袋，依現有技術，無論如何刮
      勺均會殘留毒品，顯與毒品不可析離，亦應一併沒收。又
      關於被告於九十九年七月五日販賣並交付證人陳佳佩之第
      三級毒品愷他命二包（施用後剩餘重量分別為淨重公克三
      點八二零七、零點八零七一公克），既已因販賣而交付證
      人陳佳佩，當毋庸於本案併為沒收，併此敘明。
（二）次按毒品危害防制條例第十九條第一項前段規定，係採義
      務沒收主義，故販賣毒品所得之對價，不問其中成本若干
      ，利潤多少，均應全部諭知沒收，貫徹政府查禁煙毒之決
      心，以符立法本旨（最高法院九十一年度台上字第二四一
      九號、九十六年度台上字第二三三一號、第五五五一號判
      決意旨參照）；且該條文並未特別規定「不問屬於犯人與
      否，沒收之」，是「其供犯罪所用或因犯罪所得之財物」
      仍應適用刑法第三十八條第三項前段，以屬於犯人所有者
      為限，始應予沒收。又毒品危害防制條例第十九條第一項
      規定，犯同條例第四條之罪者，其供犯罪所用或因犯罪所
      得之財物，均沒收之，如全部或一部不能沒收時，追徵其
      價額或以其財產抵償之。該規定性質上係沒收之補充規定
      。其屬於本條所定沒收之標的，如得以直接沒收者，判決
      主文僅宣告沒收即可，不生「追徵其價額」或「以其財產
      抵償之」問題，須沒收之標的全部或一部不能沒收時，始
      生「追徵其價額」或「以其財產抵償之」選項問題。而「
      追徵其價額」或「以其財產抵償之」係屬兩種選項，分別
      係針對現行貨幣以外之其他財產與現行貨幣而言。本規定
      所稱「追徵其價額」者，係指所沒收之物為金錢以外之其
      他財物而無法沒收時，因其實際價值不確定，應追徵其價
      額，使其繳納與原物相當之價額，並無以其財產抵償之問
      題。倘嗣後追徵其金錢價額，不得結果而須以其財產抵償
      者，要屬行政執行機關依強制執行之法律之執行問題，即
      無不能執行之情形，自毋庸諭知「或以其財產抵償之」。
      如不能沒收之沒收標的為金錢時，因價值確定，判決主文
      直接宣告「以其財產抵償之」即可，不發生追徵價額之問
      題（最高法院九十九年度第五次刑事庭會議決議意旨參照
      ）。查：
  １、犯罪事實欄一之（一）所示犯行之販賣第三級毒品所得四
      千元，雖未扣案，仍應依毒品危害防制條例第十九條第一
      項規定，於該次販賣第三級毒品之主刑項下宣告沒收，如
      全部或一部不能沒收時，應以其財產抵償之。又為警於九
      十九年七月十一日當場自證人林俐君身上扣得之現金二千
      元，雖係證人陳佳佩於同日十九時五分前某時，自林俐君
      處取得附表編號一所示愷他命一包時所交付之價金，惟證
      人陳佳佩就該次之毒品交易，實際上並無購入毒品之真意
      ，自亦無令被告取得此部分價金之真意存在，是該扣案之
      二千元應仍屬證人陳佳佩所有，不能認係被告販賣第三級
      毒品之所得，自不得宣告沒收之。
  ２、被告用以聯絡本案販賣第三級毒品既遂罪、販賣第三級毒
      品未遂罪所分別持用之裝置門號0000000000、
      0000000000號SIM卡之SONY ERICSSON廠牌行動
      電話二支（含上開SIM卡二枚，按行動電話服務須以晶片
      卡即SIM卡為使用介面，因此電信公司於出租行動電話門
      號予消費者使用時，即同時附帶提供晶片卡給消費者作為
      門號使用之介面，故電信公司接受消費者申辦門號並將該
      門號開通上線時，該晶片卡之所有權亦移轉於消費者），
      均係被告所有，業據被告於原審審理時供承明確（見原審
      卷第三六、六五頁），雖未扣案，惟並無證據證明已滅失
      ，亦均應於各次販賣第三級毒品既遂罪、未遂罪之主刑項
      下，依毒品危害防制條例第十九條第一項規定為沒收之諭
      知，如不能沒收時，追徵其價額。另扣案裝置門號000
      0000000號SIM卡之行動電話一支（含SIM卡一枚）
      ，因非供本件犯罪所用之物，且屬證人林俐君所有，自不
      得宣告沒收，併予敘明。
據上論結，應依刑事訴訟法第三百六十八條，判決如主文。
本案經檢察官徐松奎到庭執行職務。
中    華    民    國   100    年    3     月    9     日
            刑事第七庭    審判長法  官  林  榮  龍
                                法  官  黃  仁  松
                                法  官  王  義  閔
上列正本證明與原本無異。
如不服本判決應於收受送達後十日內向本院提出上訴書狀，其未
敘述上訴理由者，並得於提起上訴後十日內向本院補提理由書 (
均須按他造當事人之人數附繕本)「切勿逕送上級法院」。
                                書記官  王  麗  珍
中    華    民    國   100    年    3     月    9     日
  附表：
 ┌──┬─────┬─────┬─────┐
 │編號│送驗數量  │驗餘數量  │送驗結果  │
 │    │（淨重）  │（淨重）  │          │
 ├──┼─────┼─────┼─────┤
 │1   │3.8331公克│3.8321公克│檢出愷他命│
 ├──┼─────┼─────┼─────┤
 │2   │3.8640公克│3.8628公克│檢出愷他命│
 ├──┼─────┼─────┼─────┤
 │3   │3.6880公克│3.6863公克│檢出愷他命│
 ├──┼─────┼─────┼─────┤
 │4   │3.7292公克│3.7287公克│檢出愷他命│
 ├──┼─────┼─────┼─────┤
 │5   │0.7730公克│0.7722公克│檢出愷他命│
 ├──┼─────┼─────┼─────┤
 │6   │0.8366公克│0.8360公克│檢出愷他命│
 ├──┼─────┼─────┼─────┤
 │7   │0.7792公克│0.7779公克│檢出愷他命│
 ├──┼─────┼─────┼─────┤
 │8   │0.7866公克│0.7863公克│檢出愷他命│
 ├──┼─────┼─────┴─────┤
 │合計│18.2897公 │18.2823公克           │
 │    │克        │                      │
 └──┴─────┴───────────┘